臺灣南投地方法院民事簡易判決
111年度投簡字第233號
原      告  和泰產物保險股份有限公司



法定代理人  莊瑞德  
訴訟代理人  莊子賢律師
            王一如  
被      告  黃義能  
上列當事人間請求損害賠償(交通)事件，本院於民國111年7月7
日言詞辯論終結，判決如下：
    主      文
被告應給付原告新臺幣10萬9,904元，及自民國111年5月24日起
至清償日止，按週年利率百分之5計算之利息。
原告其餘之訴駁回。
訴訟費用由被告負擔百分之55，餘由原告負擔。
本判決原告勝訴部分得假執行。
    事實及理由
壹、程序事項：
一、訴狀送達後，原告不得將原訴變更或追加他訴，但擴張或減
    縮應受判決事項之聲明者，不在此限（民事訴訟法第255條
    第1項第3款）。經查，原告起訴聲明原以：被告應給付原告
    新臺幣（下同）19萬9,268元，及自起訴狀繕本送達翌日起
    至清償日止，按週年利率5％計算之利息。嗣變更聲明為：被
    告應給付原告15萬7,005元，及自起訴狀繕本送達翌日起至
    清償日止，按週年利率5％計算之利息。核屬減縮應受判決事
    項之聲明，應予准許。
二、被告未於言詞辯論期日到場，復無民事訴訟法第386條所列
    各款情事，依同法第433條之3規定，依職權由原告一造辯論
    而為判決。
貳、實體事項：
一、原告主張：原告承保訴外人郭智翔所有，並由其駕駛之車牌
    號碼000-0000號自用小客車（下稱系爭A車），於民國109年
    7月10日23時25分許，沿南投縣南投巿中正路（下稱系爭路
    段，路口號誌為閃光黃燈）由南往北方向行駛，行經系爭路
    段與中學西路口（下稱系爭路口）時，被告適於同一時、地
    駕駛車號000-0000號自用小客車（下稱系爭B車），沿南投
    縣○○○○○○路○路○號誌為閃光紅燈）由西往東方向行駛至系爭
    路口時，因違反號誌管制及注意車前狀態，不慎撞擊系爭A
    車，致系爭A車受損。原告已依保險契約賠付郭智翔系爭A車
    維修費用19萬9,268元，又系爭A車於108年10月出廠，扣除
    零件折舊後，系爭A車回復費用為15萬7,005元（細項：零件
    9萬5,177元、工資6萬1,828元）。原告不爭執系爭A車就本
    件車禍事故有違反號誌管制未減速慢行之過失，被告就本件
    交通事故應負70％過失責任，爰依保險法第53條第1項、民法
    第184條第1項前段、第191條之2規定提起本件訴訟等語。並
    聲明：被告應給付原告15萬7,005元，及自起訴狀繕本送達
    翌日起至清償日止，按週年利率5％計算之利息。
二、被告未於言詞辯論期日到場，亦未提出書狀作何聲明或陳述
    供本院審酌。
三、本院得心證理由：
  ㈠按因故意或過失，不法侵害他人之權利者，負損害賠償責任
    ；汽車、機車或其他非依軌道行使之動力車輛，在使用中加
    損害於他人者，駕駛人應賠償因此所生之損害（民法第184
    條第1項前段、第191條之2）。復按被保險人因保險人應負
    保險責任之損失發生，而對於第三人有損失賠償請求權者，
    保險人得於給付賠償金額後，代位行使被保險人對於第三人
    之請求權（保險法第53條第1項前段）。
　㈡本件被告於前開時、地，駕駛系爭B車，因違反號誌管制（行
    經閃光紅燈路口，未停止後再開），而不慎撞擊系爭A車，
    致系爭A車損壞，經原告理賠郭智翔維修費用19萬9,268元等
    情，有系爭A車行照、道路交通事故當事人登記聯單、中部
    汽車股份有限公司草屯服務廠估價單及電子發票證明聯、系
    爭A車車損照片、零件折舊計算表、道路交通事故調查卷宗
    、本院勘驗筆錄為證（本院卷第17-41、49-86、133、145-1
    46頁）；被告經本院合法通知，未於言詞辯論期日到場，亦
    未提出任何書狀對原告主張之事實爭執，依民事訴訟法第28
    0條第3項規定，視同自認。從而，被告應依保險法第53條第
    1項、民法第184條第1項前段、第191條之2規定，負損害賠
    償責任。
  ㈢損害之發生或擴大，被害人與有過失者，法院得減輕賠償金
    額，或免除之（民法第217條第1項）。被告就本件車禍事故
    有上開過失，而系爭A車亦有違反號誌管制（行經閃光黃燈
    路口，未減速通過）之過失，有本院勘驗筆錄為證（本院卷
    第145-146頁），故本件應有過失相抵原則之適用。本院審
    酌系爭A、B車行車均違反號誌管制，惟被告行經閃光紅燈路
    口，未停止後再開，應為肇事主因，堪認郭智翔與被告就本
    件車禍事故發生原因力之強弱程度為30％、70％。而原告既依
    保險法第53條第1項規定行使保險代位權，即應繼受系爭A車
    駕駛人即郭智翔之前開過失責任。是依民法第217條第1項過
    失相抵原則，按被告之過失程度減輕其賠償責任30％，依此
    計算原告得請求被告給付之回復費用為10萬9,904元（計算
    式：157,005×70％＝109,904）。
　㈣給付有確定期限者，債務人自期限屆滿時起，負遲延責任。
    給付無確定期限者，債務人於債權人得請求給付時，經其催
    告而未為給付，自受催告時起，負遲延責任。其經債權人起
    訴而送達訴狀，或依督促程序送達支付命令，或為其他相類
    之行為者，與催告有同一之效力（民法第229條第1項、第2
    項）。又遲延之債務，以支付金錢為標的者，債權人得請求
    依法定利率計算之遲延利息。但約定利息較高者，仍從其約
    定利率。應付利息之債務，其利率未經約定，亦無法律可據
    者，週年利率為5％（民法第233條第1項、第203條）。本件
    原告對被告請求之侵權行為損害賠償債權，核屬無確定期限
    之給付，自應經原告之催告而未為給付，被告始負遲延責任
    ，而原告之起訴狀繕本係於111年5月13日寄存送達於被告，
    有本院送達證書可憑（本院卷第91頁），而被告迄未給付，
    即應自起訴狀繕本送達翌日即111年5月24日起負遲延責任，
    故原告請求被告自111年5月24日起至清償日止，按週年利率
    5％計算之遲延利息，即屬有據。
四、綜上所述，原告依保險法第53條第1項、民法第184條第1項
    前段、第191條之2規定請求被告給付萬10萬9,904元，及自
    起訴狀繕本送達之翌日即111年5月24日起至清償日止，按週
    年利率5％計算之利息，為有理由，應予准許。逾此範圍之請
    求，為無理由，應予駁回。
五、本件原告勝訴部分，係就民事訴訟法第427條第2項第11款適
    用簡易程序所為被告部分敗訴之判決，依民事訴訟法第389
    條第1項第3款規定，應依職權宣告假執行。
六、訴訟費用負擔之依據：民事訴訟法第79條、第81條第1款。
中　　華　　民　　國　　111 　年　　8 　　月　　1 　　日
                  南投簡易庭  法  官  鄭煜霖
以上為正本係照原本作成。
如不服本判決，應於送達後20日內，向本院提出上訴狀並表明上
訴理由，如於本判決宣示後送達前提起上訴者，應於判決送達後
20日內補提上訴理由書（須附繕本）。
中　　華　　民　　國　　111 　年　　8 　　月　　2 　　日
　　　　　　　　　　　　　　　書記官  洪妍汝